臺灣彰化地方法院民事判決　100年度訴字第115號
原　　　告　黃 耀 緯原名黃.
訴訟代理人　施 廷 勳　律師
被　　　告　黃 朝 攀
　　　　　　黃 朝 川
　　　　　　黃 重 儀
　　　　　　黃 文 通
　　　　　　黃 文 標
　　　　　　黃 群 超
兼上列六人
訴訟代理人　黃 文 芳
被　　　告　賴張爵雲
　　　　　　黃 木 欽
　　　　　　黃 木 星
　　　　　　黃 宗 仁
　　　　　　洪 琴 瑟
上列當事人間請求分割共有物事件，本院於民國100年9月14日言
詞辯論終結，判決如下：
    主      文
被告應協同原告就兩造共有坐落彰化縣線西鄉○○段297 地號、
地目田、面積1,782平方公尺土地辦理更正面積為1,716平方公尺
。
前項土地及坐落同段299地號、地目田、面積916平方公尺土地，
准予合併分割為如附圖即彰化縣和美地政事務所民國100年8月22
日土地複丈成果圖所示：編號甲部分面積1206平方公尺，由原告
黃耀緯(原名黃茂松)、被告黃木欽、黃木星、黃宗仁、洪琴瑟共
同取得，應有部分原告黃耀緯（原名黃茂松）及被告黃宗仁各為
11分之3，被告黃木欽、黃木星各為11分之2，被告洪琴瑟為11分
之1；編號乙部分面積110平方公尺，由被告賴張爵雲取得；編號
丙部分面積1316平方公尺，由被告黃朝攀、黃朝川、黃重儀、黃
文通、黃文標、黃群超、黃文芳共同取得，應有部分被告黃朝攀
、黃朝川各為24000分之5478，被告黃文儀為24000分之2088，被
告黃文通、黃文標、黃群超、黃文芳各為24000分之2739。
訴訟費用由兩造按如附表所示之比例分擔。
    事實及理由
一、被告黃木欽、黃木星、黃宗仁、洪琴瑟均經合法通知，未於
    言詞辯論期日到場，核無民事訴訟法第386 條各款所列情形
    ，爰准原告之聲請由其一造辯論而為判決。
二、原告主張：坐落彰化縣彰化縣線西鄉○○段297 地號、地目
    田、登記面積1,782平方公尺（測量結果面積1,716平方公尺
    ）土地，為兩造共有，坐落同段299地號、地目田、面積916
    平方公尺土地，為除被告黃重儀以外之兩造共有，各筆土地
    共有人之應有部分如附表所示。其中297 地號土地登記面積
    為1,782 平方公尺，但經地政機關實測後，發現正確面積為
    1,716平方公尺，依地籍測量實施規則第232條之規定，應辦
    理面積更正。前開二筆土地並無依其使用目的不能分割之情
    形，兩造間亦無不分割期限之約定，惟無法協議為分割，且
    被告對於297 地號土地登記面積，與實際測量所得面積不符
    ，有無爭執不明等情，為此訴請依如附圖即彰化縣和美地政
    事務所民國100年8月22日土地複丈成果圖所示方法合併分割
    ，並命被告協同原告就前開297地號土地辦理更正面積為1,7
    16平方公尺之判決。
三、被告黃朝攀、黃朝川、賴張爵雲、黃重儀、黃文通、黃文標
    、黃群超、黃文芳均陳稱同意按原告主張之方案合併分割及
    辦理297 地號土地面積之更正，被告賴張爵雲以外之被告黃
    朝攀等七人分割後並願繼續維持共有等語。其餘被告黃木欽
    、黃木星、黃宗仁、洪琴瑟則均未於言詞辯論期日到場，據
    其等提交原告之同意書，略以：前開二筆土地同意合併分割
    ，分割後並均願與原告依原應有部分之比例繼續維持共有等
    情。
四、原告主張前開二筆土地為兩造共有或除黃重儀以外之兩造共
    有，各共有人之應有部分如附表所示，該等土地並無依其使
    用目的不能分割之情形，共有人間亦無不分割期間之約定，
    惟無法協議為分割之事實，有所提土地登記謄本、地籍圖謄
    本為證，並為到場被告所不爭執，堪信為真實。
五、另上開二筆土地，地目均為田，使用分區及使用地類別均為
    特定農業區甲種建築用地，其中297地號土地登記面積1,782
    平方公尺，惟測量結果面積僅為1716平方公尺，有圖簿面積
    不符之情形， 應依地籍測量實施規則第232條規定辦理面積
    更正；又其土地形狀均略呈東西狹長形，二筆土地南北相毗
    連，297地號土地僅北側臨巷道，299地號土地僅南面有溝渠
    邊之道路可供通行，目前有各共有人所有之磚造石綿瓦平房
    、加強磚造房屋坐落其上，有原告所提土地登記、地籍圖謄
    本可按，並經本院會同彰化縣和美地政事務所派員勘測屬實
    ，分別製有勘驗筆錄及如附圖即該事務所100 年5月2日土地
    複丈成果圖在卷可參，到場被告黃朝攀等人對此部分事實，
    亦均無異詞。
六、按各共有人，除法令另有規定外，得隨時請求分割共有物。
    但因物之使用目的不能分割或契約訂有不分割之期間者，不
    在此限。共有人部分相同之相鄰數不動產，各該不動產均具
    應有部分之共有人，經各不動產應有部分過半數共有人之同
    意，除法令另有規定外，共有人得請求合併分割。但法院認
    合併分割為不適當者，仍分別分割之，民法第823條第1項、
    第824條第6項前段規定甚明。系爭土地共有人既不能協議為
    分割，且其中297 地號土地登記面積與實測面積復不相符，
    原告因而請求被告協同辦理297地號土地更正為1,716平方公
    尺及裁判為分割，即屬正當。另系爭二筆土地使用地類別相
    同，且相毗連，共有人大部分相同，原告所提如附圖即彰化
    縣和美地政事務所100年8月22日土地複丈成果圖之分割方案
    ，將系爭二筆土地合併分割為三個坵塊，其中編號甲部分面
    積1206平方公尺，由其與被告黃木欽、黃木星、黃宗仁、洪
    琴瑟共同取得，按原應有部分之比例繼續維持共有；編號乙
    部分面積110 平方公尺，由被告賴張爵雲取得，編號丙部分
    面積1316平方公尺，由被告黃朝攀、黃朝川、黃重儀、黃文
    通、黃文標、黃文芳、黃群超共同取得，按原應有部分面積
    和之比例維持共有，到場被告黃朝攀等人均已表示同意，未
    到場之被告黃木欽等人亦提交同意合併分割及分割後願與原
    告維持共有之同意書，自屬可採。本院審酌該共有土地之性
    質、使用情形、經濟效用暨兩造意願及利益之均衡等情，認
    為按此方法為分割，堪稱允當，爰為判決分割如主文第二項
    所示（其中被告黃朝攀等七人分割後應有部分之比例，與原
    持分面積和之比例相當）。
七、本件為請求共有物分割之事件，如由敗訴之被告負擔全部訴
    訟費用，顯失公平，併依民事訴訟法第80條之1 規定，酌量
    情形命勝訴之原告負擔訴訟費用之一部。
據上論結，原告之訴為有理由，依民事訴訟法第385第1項前段、
第78條、第80條之1、第85條第1項但書，判決如主文。
中    華    民    國   100    年    9     月   23    日
                          民事第一庭
                              法  官  陳 瑞 水
┌────────────────────────────────────┐
│附表：                                               100年度訴字第115號 │
├──┬────┬─────────────┬───────┬──────┤
│    │        │應     有     部     分   │訴  訟  費  用│            │
│編號│姓    名├──────┬──────┤              │備        註│
│    │        │297 地號    │299 地號    │分  擔  比  例│            │
├──┼────┼──────┼──────┼───────┼──────┤
│ 1  │黃 朝 攀│120分之13   │24分之3     │2400分之274   │            │
├──┼────┼──────┼──────┼───────┼──────┤
│ 2  │黃 朝 川│120分之13   │24分之3     │2400分之274   │            │
├──┼────┼──────┼──────┼───────┼──────┤
│ 3  │黃 木 欽│24分之2     │24分之2     │24分之2       │            │
├──┼────┼──────┼──────┼───────┼──────┤
│ 4  │黃 木 星│24分之2     │24分之2     │24分之2       │            │
├──┼────┼──────┼──────┼───────┼──────┤
│ 5  │黃 宗 仁│24分之3     │24分之3     │24分之3       │            │
├──┼────┼──────┼──────┼───────┼──────┤
│ 6  │賴張爵雲│24分之1     │24分之1     │24分之1       │            │
├──┼────┼──────┼──────┼───────┼──────┤
│ 7  │黃 重 儀│15分之1     │  ─        │2400分之104   │            │
├──┼────┼──────┼──────┼───────┼──────┤
│ 8  │洪 琴 瑟│24分之1     │24分之1     │24分之1       │            │
├──┼────┼──────┼──────┼───────┼──────┤
│ 9  │黃 文 通│240分之13   │16分之1     │2400分之137   │            │
├──┼────┼──────┼──────┼───────┼──────┤
│ 10 │黃 文 標│240分之13   │16分之1     │2400分之137   │            │
├──┼────┼──────┼──────┼───────┼──────┤
│ 11 │黃 文 芳│240分之13   │16分之1     │2400分之137   │            │
├──┼────┼──────┼──────┼───────┼──────┤
│ 12 │黃 群 超│240分之13   │16分之1     │2400分之137   │            │
├──┼────┼──────┼──────┼───────┼──────┤
│    │黃 耀 緯│            │            │              │            │
│ 13 │（原名黃│24分之3     │24分之3     │24分之3       │原告        │
│    │茂松）  │            │            │              │            │
└──┴────┴──────┴──────┴───────┴──────┘
以上正本係照原本作成。
如對本判決上訴，應於判決送達後20日內向本院提出上訴狀。如
委任律師提起上訴者，應一併繳納上訴審裁判費。
中    華    民    國   100    年    9     月    23    日
                              書記官  蕭 美 鈴